【裁判字號】    97,訴,951
【裁判日期】    970918
【裁判案由】    侵權行為損害賠償
【裁判全文】
臺灣士林地方法院民事判決               97年度訴字第951號
原      告  乙○○
被      告  丁○○
訴訟代理人  李慶豐律師
上列當事人間請求侵權行為損害賠償事件，經本院刑事庭移送前
來（97年度附民字第25號），本院於民國97年9 月4 日言詞辯論
終結，判決如下：
    主  文
被告應給付原告新臺幣伍拾萬元及自民國九十七年五月一日起至
清償日止，按週年利率百分之五計算之利息。
原告其餘之訴駁回。
訴訟費用由被告負擔四分之一，餘由原告負擔。
本判決第一項得假執行。被告如為原告供擔保金新臺幣伍拾萬元
後，得免為假執行。
原告其餘假執行之聲請駁回。
    事  實  及  理  由
一、原告起訴主張：伊之妻甲○○自民國83年間起受僱於被告開
    設於臺北市○○區○○街21號之診所，而被告明知甲○○係
    有配偶之人，竟自87年3 月底起至93年5 月間止，在上揭診
    所內與甲○○通姦多次。爰依侵權行為損害賠償請求權，請
    求被告賠償伊因此所受之精神上損害等情。並聲明：(一)被告
    應給付原告新臺幣（下同）200 萬元，及自97年5 月1 日起
    至清償日止，按週年利率5%計算之利息；(二)願供擔保請准宣
    告假執行。
二、被告則以：伊雖與原告之妻甲○○有通姦行為，然原告對伊
    及甲○○之姦情知情且縱容，並從中獲利1,200 餘萬元，原
    告再對伊請求損害賠償，並無理由等語置辯。並聲明：(一)駁
    回原告之訴；(二)如受不利判決，願供擔保請准宣告免假執行
    。
三、兩造不爭執之事實：
  (一)原告之妻甲○○自83年間起受僱於被告開設於臺北市○○區
    ○○街21號之診所擔任護士，被告明知甲○○係有配偶之人
    ，竟自87年3 月底起至93年5 月間止，在上揭診所內與甲○
    ○通姦多次。
  (二)原告與甲○○於70年間結婚，育有三子，分別為70年次、72
    年次、80年次。
  (三)原告為專科畢業，目前從事保全工作。
  (四)被告中國醫藥學院畢業，職業為醫師。
四、本件之爭點：原告得否請求被告賠償損害？金額若干？經查
    ：
  (一)按不法侵害他人之身體、健康、名譽、自由、信用、隱私、
    貞操，或不法侵害其他人格法益而情節重大者，被害人雖非
    財產上之損害，亦得請求賠償相當之金額；該項規定，於不
    法侵害他人基於父母、子女或配偶關係之身份法益而情節重
    大者，準用之，觀諸民法第195 條第1 項前段、第3 項規定
    至明。又88年4 月21日修正之民法第195 條之規定，民法債
    編修正施行前，不法侵害他人信用、隱私、貞操，或不法侵
    害其他人格法益或基於父母、子女、配偶關係之身份法益而
    情節重大者，亦適用之，民法債編施行法第9 條定有明文。
    又按婚姻係以夫妻之共同生活為其目的，配偶應互相協力保
    持其共同生活之圓滿安全及幸福，夫妻互守誠實，係為確保
    其共同生活之圓滿安全及幸福之必要條件，故應解為配偶因
    婚姻契約而互負誠實之義務，配偶之一方行為不誠實，破壞
    共同生活之圓滿安全及幸福者，即為違反因婚姻契約之義務
    而侵害他方之權利。而通姦足以破壞夫妻間之共同生活，顯
    非法之所許，此從公序良俗之觀點可得斷言，不問所侵害係
    何權利，對於配偶之他方應構成共同侵權行為（最高法院41
    年臺上字第278 號、55年臺上字第2053號判例參照）。經查
    ：原告之妻甲○○自83年間起受僱於被告開設於臺北市○○
    區○○街21號之診所擔任護士，被告明知甲○○係有配偶之
    人，竟自87年3 月底起至93年5 月間止，在上揭診所內與甲
    ○○通姦多次，已如上三之(一)所述。被告與原告之妻甲○○
    間之通姦行為，顯已破壞原告與甲○○間夫妻婚姻生活之圓
    滿安全及幸福，不法侵害原告基於配偶關係之身分法益，且
    情節重大，原告主張其精神上因此受有損害，請求非財產上
    之損害賠償，揆諸上開判例意旨，自屬有據。
  (二)至被告辯稱原告對伊及甲○○之姦情知情且縱容，不得請求
    賠償云云。然查，證人甲○○證稱：「93年5 月份被告因為
    太太要從國外回來掌管診所，有意要結束我們之間的關係，
    所以被告有給我一些錢。我先生後來看到我存摺有被告匯款
    ，才開始懷疑質問我，我才告訴他事情經過，他才知道。」
    、「原告知道後，沒有跟被告要求過賠償。」、「買房子的
    錢是被告給的，買車子的錢不是被告給的，買房子是因為被
    告第一次是性侵我，所以給我的，我先生有問我為何有錢可
    以買房子，因我賺的錢都可存起來，不必負擔家用，所以我
    當時告訴他是用自己賺的錢買的房子。」、「我們家人與被
    告有一同出遊過，但否認我和我先生及被告三人有共睡一床
    ，也否認有說過我先生有錢就好，否認有挑逗被告。」等語
    （見本院97年9 月4 日言詞辯論筆錄），已難認被告上揭所
    辯為事實。至被告之妻丙○○雖證稱：「我93年5 月31日從
    加拿大回來到診所，我發現原告與甲○○打被告，我問被告
    什麼原因，被告說被原告恐嚇，甲○○說被被告性侵，原告
    要350 萬元。我先生說被原告夫妻設計陷害。」等語（見本
    院97年9 月4 日言詞辯論筆錄），僅足證明原告於93年5 月
    31 日 知悉其妻甲○○與被告通姦行為後，曾請求被告賠償
    。至原告是否早已知情並縱容一節，丙○○僅係聽被告告知
    遭原告夫妻陷害，故此部分證言係屬傳聞，自不足採信。被
    告就此復未另行舉證以實其說，所提匯款資料亦僅足證明於
    93年5 月31日前曾匯款予甲○○，惟無從證明匯款之原因，
    已難認原告就其妻甲○○與被告之上揭通姦行為予以縱容，
    更難認被告已給付原告賠償金。況犯刑法上之相姦罪，經配
    偶縱容或宥恕者，其法律效果僅該配偶不得提起相姦罪之告
    訴而已（刑法第245 第2 項規定參照），至於該配偶因基於
    配偶身份之法益遭受侵害所生之民事上損害賠償請求權，並
    不因此而當然生消滅或拋棄之效果。故被告就此所辯並不足
    採。
  (三)按不法侵害他人之權利，被害人受有非財產上損害，請求加
    害人賠償相當金額之慰撫金時，法院對於慰撫金之量定，應
    斟酌實際加害情形、所造成之影響、被害人痛苦之程度、兩
    造之身分地位經濟情形及其他一切狀況為之。查原告基於配
    偶身分關係之法益，因其妻甲○○與被告間之上揭通姦行為
    而受侵害，其侵害並足以破壞原告家庭生活之圓滿，已如上
    述。爰審酌原告之妻甲○○自87年3 月底起至93年5 月間止
    ，與被告通姦多次，而原告與甲○○於70年間結婚，育有三
    子，分別為70年次、72年次、80年次，原告為專科畢業，目
    前從事保全工作，依原告所提之薪資單，目前月薪約3 萬餘
    元。被告則係中國醫藥學院畢業，職業為醫師，自陳月收入
    為10萬元至20萬元間等情，認原告請求非財產上之損害賠償
    200 萬元，尚屬過高，應以50萬元為適當。
  (四)綜上所述，原告請求被告給付50萬元及自起訴狀繕本送達翌
    日後之97年5 月1 日起至清償日止，按週年利率5%計算之利
    息，為有理由，應予准許。逾此部分之請求，則無理由，應
    予駁回。
五、兩造陳明願供擔保，聲請宣告假執行或免為假執行，經核原
    告勝訴部分，因本件判決所命給付之金額未逾50萬元，依民
    事訴訟法第389 條第1 項第5 款規定，本院應依職權宣告假
    執行，原告此部分假執行之聲請，僅係促使法院職權發動，
    毋庸另予准駁之表示。被告所為免假執行之聲請則合於法律
    規定，爰酌定相當之擔保金額宣告之。至原告其餘假執行部
    分之聲請，因該部分訴之駁回而失所依據，應予駁回。
六、據上論結，本件原告之訴為一部有理由，一部無理由，依民
    事訴訟法第79條、第389 條第1 項第5 款、第392 條第2 項
    判決如主文。
中    華    民    國    97    年    9     月    18    日
                  民事第二庭  法  官  方彬彬
以上正本證明與原本無異。
如對本判決上訴，應於判決送達後20日內向本院提出上訴狀。
中    華    民    國    97    年    9     月    19    日
                              書記官  王玉雙


司法院資訊處製作；財團法人民間司法改革基金會備份。
